臺灣高等法院臺中分院刑事判決　　　 100年度上易字第1134號
上　訴　人　臺灣南投地方法院檢察署檢察官
被　　　告　吳桂美
被　　　告　蔡錦吉
被　　　告　許金生
被　　　告　張曜琮
被　　　告　阮金容
上五人共同
選任辯護人　張繼準律師
　　　　　　莊惠祺律師
　　　　　　徐祐偉律師
上列上訴人因被告妨害自由案件，不服臺灣南投地方法院99年度
易字第574號中華民國100年6月28日第一審判決（起訴案號：臺
灣南投地方法院檢察署99年度偵字第1713號），提起上訴，本院
判決如下：
    主  文
上訴駁回。
    理  由
一、本案經本院審理結果，認第一審判決以不能證明被告吳桂美
    、蔡錦吉、許金生、張曜琮、阮金容犯罪而諭知無罪，核無
    不當，應予維持，並引用第一審判決書所記載之理由（如附
    件）。
二、檢察官上訴意旨略以：(一)、本案證人吳葉光原本與告訴人吳
    彩同住，係因遭被告吳桂美載出門後雙腳無法行走，之後送
    往療養院，因而與被告吳桂美串供偽證，其證詞顯不可信。
    嗣於民國99年1月24日前某日，被告吳桂美並寫恐嚇字條塞
    進告訴人吳彩家門口，又於同年3月6日，告訴人吳彩與李國
    濱、吳柏練3人前往療養院探視吳葉光時，吳葉光並要求其3
    人將吳葉光帶返住處等語，故99年3月7日11時許，被告等人
    闖入告訴人吳彩住處時，對吳柏練稱：「你不能去看祖母」
    ，並叫告訴人吳彩不能去看媽媽，也不能叫吳桂美拿出存款
    簿及印章等。又被告5人前往告訴人吳彩住處並非為了燒香
    ，因被告未帶祭品及香燭等物，吳柏練命前來之陌生人退出
    竟遭拒絕，顯見渠等有侵入住居之犯行。(二)、另該處房屋係
    於88年九二一地震前，由告訴人吳彩出地與建商合建，建商
    再支付50萬元予告訴人吳彩，故該房屋並非吳葉光夫婦所興
    建，吳葉光對上開房屋自無處分之權限，更不得於搬離該處
    後，擅自允許他人前往該處，故被告上開侵入住居行為顯然
    構成刑法第306條侵入住居犯行。原審不查，竟判決被告5人
    均無罪，顯有違誤，爰請將原判決撤銷，更為適當合法之判
    決。
三、經查：
(一)、被告吳桂美、蔡錦吉、許金生、張曜琮、阮金容於99年3月7
    日12時30分許，雖有未經告訴人吳彩同意即進入告訴人之住
    宅。惟被告吳桂美與告訴人吳彩為姊妹關係，本案房屋原係
    由被告吳桂美之父母所居住，嗣被告吳桂美之父吳春和過世
    後，靈位仍設在本案房屋內，其母吳葉光雖曾暫住在養老院
    ，但吳葉光之衣物仍置於本案房屋內等情，業據證人吳柏練
    、吳葉光及告訴人吳彩於原審審理時證述明確（見原審卷第
    126至132、137至141、143至144頁）。證人吳柏練於原審審
    理時並證稱：告訴人的物品是放在名間鄉中正村庄仔巷8之
    11號，本案房屋是空著的，吳桂美他們可以自由進出本案房
    屋，因為那裡是祖父母的家，以前祖父母還在本案房屋時，
    我們都沒有阻擋吳桂美、蔡錦吉，案發當日以前，我與我母
    親都沒有要求吳桂美、蔡錦吉不准踏入本案房屋，祖父母不
    在本案房屋後，吳桂美他們進來並不會侵害我們的隱私等語
    （見原審卷第132至135頁）；證人吳葉光則證稱：本案房屋
    是我與我丈夫蓋的，吳桂美與蔡錦吉可以自由出入本案房屋
    ，我亦不曾向告訴人表示不准吳桂美去本案房屋等語明確（
    見原審卷第137至141頁），足認本案房屋確係被告吳桂美之
    娘家，被告吳桂美與其夫即被告蔡錦吉一同返回其娘家探訪
    親人或祭拜父親靈位，尚符合一般社會習慣。
(二)、被告5人自警詢、偵查中、原審及本院審理時均供稱：渠等
    於案發當日前往本案房屋之目的，乃在於為被告吳桂美之父
    吳春和上香等語，且互核相符。而證人吳葉光亦於原審審理
    時證稱：吳桂美於99年3月7日有去養老院看我，我要吳桂美
    去祭拜她父親，給他燒個香，被告許金生、張曜琮、阮金容
    我都認識，是在吳桂美那裡工作的人，阮金容會煮飯給我吃
    等語甚詳（見原審卷第139至141頁），並有被告等人提出之
    新光產物保險股份有限公司之新光團體傷害保險暨保險標的
    物明細表2份可參（見原審卷第55至58頁），可見被告許金
    生、張曜琮、阮金容確係被告吳桂美與蔡錦吉所僱用之員工
    ，且與被告吳桂美之父母原本即相識，是被告吳桂美、蔡錦
    吉帶同被告許金生、張曜琮、阮金容一同探訪母親後，再同
    往被告吳桂美之娘家為被告吳桂美已逝之父親上香，亦與公
    序良俗無違。
(三)、另被告等人在進入本案房屋騎樓前，曾先按門鈴並撥打告訴
    人吳彩之行動電話後，因均無人回應，乃自該騎樓開啟之鐵
    捲門進入騎樓內，嗣經告訴人及其子女下樓驅趕後，未幾即
    行離去，並未進入本案房屋鋁門內等情，亦據被告等人供述
    明確，並經證人吳柏練於原審審理時證述屬實，是被告5人
    於進入本案房屋騎樓前，確實原欲以按門鈴、撥打電話等方
    式先行徵詢告訴人，惟因無人回應，始自已開啟鐵捲門進入
    本案房屋騎樓，渠等並非一開始即任意侵入告訴人住處，且
    在告訴人表示拒絕渠等進入之意後，未幾即行離去，亦未有
    無故滯留該處而不願離去，或破門而入、暴力相向之情形，
    由此益徵被告5人實無無故侵入他人住宅之犯意。
四、綜上所述，本件依檢察官所舉證據所為訴訟上之證明，於通
    常一般人仍有合理之懷疑存在，尚未達於可確信其真實之程
    度，故被告五人之辯解應可採信，此外復查無其他積極之證
    據足以證明被告五人確有公訴意旨所指之無故侵入住宅之犯
    行，則要屬不能證明被告五人犯罪。原審以不能證明被告五
    人犯罪，而依刑事訴訟法第301條第1項規定，諭知被告五人
    均無罪之判決，經核認事用法，並無不合，應予維持，檢察
    官上訴意旨認應就被告五人予以論罪科刑，而指摘原判決不
    當，經查為無理由，應予駁回。
據上論斷，應依刑事訴訟法第368條，判決如主文。
本案經檢察官李慶義到庭執行職務。
中    華    民    國   100    年    12    月     1    日
            刑事第八庭  審判長法  官  廖  柏  基
                              法  官  李  雅  俐
                              法  官  簡  源  希
上列正本證明與原本無異。
不得上訴。
                              書記官  李  宜  珊
中    華    民    國   100    年    12    月     1    日